【裁判字號】    92,上訴,2549
【裁判日期】    920828
【裁判案由】    毒品危害防制條例
【裁判全文】
台灣高等法院刑事判決                          九十二年度上訴字第二五四九號
    上  訴  人
    即  被  告  甲○○
右列上訴人因違反毒品危害防制條例案件，不服台灣板橋地方法院九十一年度訴字第
二二九八號，中華民國九十二年六月二十六日第一審判決（起訴案號：台灣板橋地方
法院檢察署九十一年度毒偵字第二二六八、二九九八、三三一四號，移送併辦審理案
號：台灣板橋地方法院檢察署九十一年度偵字第二一五五二號、九十一年度毒偵字第
三九四五號及台灣台北地方法院檢察署九十二年度毒偵字第七八八號），提起上訴，
本院判決如左：
    主  文
上訴駁回。
    事  實
一、甲○○素行不良，最近一次係於民國（下同）八十七年因贓物案件，經原審判處
    有期徒刑三月確定，並於八十九年三月二十日執行完畢。猶不知悔改，又曾因施
    用毒品案件，經原審以八十七年度毒聲字第八一六號裁定送觀察、勒戒後，認無
    繼續施用毒品之傾向，由台灣板橋地方法院檢察署檢察官於八十七年八月十八日
    ，以八十七年度偵字第一０七四九、一五七八一號不起訴處分確定後，復再因施
    用第二級毒品案件，經原審以八十九年度毒聲字第三０三０號裁定送觀察、勒戒
    後，認有繼續施用毒品之傾向，先經原審以八十九年度毒聲字第三六八０號裁定
    令入戒治處所強制戒治，並由台灣板橋地方法院檢察署檢察官提起公訴，嗣經原
    審於九十一年七月二十四日以九十年度易字第一七四八號判處有期徒刑八月確定
    ；前開強制戒治亦於九十一年一月十七日執行期滿。詎仍不知戒絕惡習，竟基於
    概括之犯意，自九十一年六月二十六日起（起訴書略載為九十一年六月二十八日
    採尿前回溯二十六小時）至九十二年三月二十八日止，先後在台北縣板橋市不詳
    處所或台北市西門町不詳賓館內，將第一級毒品海洛因置放於香煙內，以火燒烤
    後，再吸用所冒出霧化含有海洛因成份之氣體，以此方式施用第一級毒品海洛因
    多次；復另行基於概括之犯意，自九十一年六月二十八日晚十時許為警採尿前九
    十六小時內起至九十二年三月二十八日止，在不詳地點，使用玻璃球施用第二級
    毒品安非他命多次。嗣分別於九十一年六月二十八日晚七時四十分許，在台北縣
    中和市○○路○段一一八之二十八號前為警查獲，並扣得非其所有而係友人張永
    春所有之安非他命淨重一‧三公克及注射針筒一支；又經警於九十一年八月二十
    日晚七時四十分許，在台北縣板橋市○○○街八十巷十二弄二號查獲，並扣得非
    其所有而係友人真實姓名不詳綽號「阿欽」之人所有之海洛因（查獲時重量不詳
    ，經檢驗剩餘淨重三‧四六公克檢還）；復於九十一年九月十日下午四時許，經
    警在台北縣板橋市○○路○段三十八巷二００弄口查獲，並扣得非其所有而係友
    人許文祥所有之海洛因（查獲時重量不詳，經檢驗剩餘淨重０‧六五公克檢還）
    與注射針筒二支；又於九十一年十一月五日下午四時許，在台北縣板橋市○○路
    ○段三十八巷二００弄五十七號為警查獲，並扣得非其有亦不知何人所有之海洛
    因（查獲時重量不詳，經檢驗剩餘淨重０‧０四公克）、安非他命淨重０‧四公
    克、注射針筒二支、吸食器一個與分裝袋十四個；復於九十二年三月二十九日凌
    晨一時三十分許，經警在台北市中山區○○○路○段八十三號七樓之二十四室查
    獲，同時扣得其所有之海洛因（查獲時重量不詳，經檢驗剩餘淨重０‧三九公克
    檢還）、安非他命淨重０‧一公克與供施用毒品所用之吸食器二個、酒精燈一座
    以及非供施用毒品所用之注射針筒二支與非毒品成份之白粉等物。
二、案經台北市政府警察局大安分局及台北縣政府警察局板橋分局、永和分局報請台
    灣板橋地方法院檢察署檢察官偵查起訴暨台北縣政府警察局板橋分局、新店分局
    分別報請台灣板橋地方法院檢察署檢察官、台灣台北地方法院檢察署檢察官移送
    原審併案審理。
    理  由
一、右揭事實，業據上訴人即被告甲○○在原審供承不諱，且被告先後為警查獲所採
    集之尿液檢體，經分別送往台灣檢驗科技股份有限公司及台北市立療養院檢驗結
    果，確分別有海洛因代謝物嗎啡及安非他命陽性之反應，此分別有該公司或該院
    檢驗結果在卷可稽；再查扣之白粉經送往法務部調查局鑑定結果確為第一級毒品
    海洛因，有該局鑑定通知書卷可參。又被告因施用毒品案件，經原審以八十七年
    度毒聲字第八一六號裁定送觀察、勒戒，經觀察勒戒後，認無繼續施用毒品傾向
    ，由台灣板橋地方法院檢察署於八十七年八月十八日以八十七年度偵字第一０七
    四九、一五七八一號為不起訴處分確定。又因施用毒品之案件經原審以八十九年
    度毒聲字第三０三０號裁定送觀察、勒戒，經觀察勒戒後，認有繼續施用毒品傾
    向，嗣經原審以八十九年度毒聲字第三六八０號裁定令入戒治處所施以強制戒治
    一年，並經原審以九十年度易字第一七四八號判處有期徒刑八月確定，有本院被
    告全國前案紀錄表、前開不起訴處分書在卷足憑。被告於本院供稱：伊是將海洛
    因、安非他命共同放在同一玻璃球裡面點火施用，本案所犯與前案有連續犯關係
    ，本案不是另行起意云云，惟查被告已在原審供稱：伊是將第一級毒品海洛因放
    在香煙裡面的方式吸食，並用玻璃球吸用安非他命等語（見原審九十二年四月十
    八日、五月九日筆錄），顯見二者施用方式不同。又本件吸用第二級毒品安非他
    命係於前案（即原審八十九年度毒聲字第三六八０號）裁定令入戒治處所強制戒
    治，於九十一年一月十七日執行期滿後再犯本案施用第二級毒品罪，本件所犯顯
    係另行起意，與前案並無連續犯裁判上一罪之關係，被告所辯，委係圖減輕刑責
    之詞，應不足採，其右揭罪證明確，被告三犯施用毒品之犯行洵堪認定。
二、查海洛因與安非他命依其成癮性、濫用性及對社會危害性之程度，已為毒品危害
    防制條例第二條第二項第一款、第二款分別列為第一級毒品與第二級毒品。核被
    告所為，係犯毒品危害防制條例第十條第一項施用第一級毒品與同條例第二項施
    用第二級毒品之二罪。又被告非法持有第一級毒品與第二級毒品之低度行為，已
    分別為其施用第一級毒品與第二級毒品之高度行為所吸收，均不另論罪。再被告
    先後多次施用第一級毒品與第二級毒品之犯行，均時間緊接，且各犯罪構成要件
    相同，顯各係基於概括犯意為之，皆為連續犯，均應論以一罪並各加重其刑。又
    公訴人雖僅起訴被告最後一次施用第一級毒品與施用第二級毒品之時間為九十一
    年九月十日；惟被告仍未戒絕惡習直至九十二年三月二十八日仍有施用第一級毒
    品與第二級毒品之行為，已如前述，因此部分犯行與公訴人起訴部分有連續犯裁
    判上一罪之關係，依審判不可分之原則，應為起訴效力所及，且經檢察官移送併
    辦，依法應併予審判。被告所犯上開二罪，罪名互異、犯意各別，應分論併罰。
    被告有如事實欄所載前科執行情形，有本院被告全國前案紀錄表在卷可徵。其於
    有期徒刑執行完畢後五年內再犯有期徒刑以上刑之上述二罪，皆為累犯，應各遞
    加重其刑。原審本同上之見解，適用毒品危害防制條例第十條第一項、第二項、
    第十八條第一項前段，刑法第十一條前段、第五十六條、第四十七條、第三十八
    條第一項第二款、第五十一條第五款、第九款，審酌被告之品行、智識程度及海
    洛因與安非他命均係戕害身心、害人害己，被告前因施用毒品經戒治後，仍未戒
    絕惡習，竟一再施用毒品以及被告坦承犯行等一切情狀，對其所犯連續施用第一
    級毒品，累犯，量處有期徒刑一年四月；對其所犯連續施用第二級毒品，累犯，
    量處有期徒刑十月；並定應執行有期徒刑二年。又以扣案之海洛因淨重０‧三九
    公克、安非他命淨重０‧一公克，係屬違禁物，應依毒品危害防制條例第十八條
    第一項前段之規定沒收銷燬之；另扣案之吸食器二個、酒精燈一座，係被告所有
    且供施用毒品所用之物，業經被告於警訊中供明在卷，依法宣告沒收；另扣案之
    海洛因共淨重四‧一五公克、安非他命共淨重一‧七公克，雖非被告所有，依上
    開條例第十八條第一項前段之規定，不問屬於被告所有，依法諭知沒收銷燬；而
    注射針筒共七支、吸食器一個、分裝袋十四個與非毒品成份之白粉，被告否認為
    其所有，亦無證據證明係屬被告所有之物，敘明無從於本案中宣告沒收。並敘明
    扣案之海洛因經法務部調查局檢驗用罄部分，因已用罄滅失，無庸再為沒收銷燬
    之諭知。認事用法均無不合，量刑亦無不當，被告上訴意旨以伊是將海洛因、安
    非他命共同放在同一玻璃球裡面點火施用，本案與前案是連續犯關係，指摘原判
    決不當，為無理由，應予駁回。
據上論斷，應依刑事訴訟法第三百六十八條，判決如主文。
本案經檢察官周誠南到庭執行職務
中      華      民      國    九十二    年      八      月    二十八    日
                              台灣高等法院刑事第二庭
                                  審判長法  官  蔡  長  溪
                                        法  官  林  俊  益
                                        法  官  楊  貴  志
右正本證明與原本無異。
施用第一級毒品部分如不服本判決，應於收受送達後十日內向本院提出上訴書狀，其
未敘述上訴之理由者並得於提起上訴後十日內向本院補提理由書（均須按他造當事人
之人數附繕本）。
                                        書記官  胡      儀
中      華      民      國    九十二    年      九      月      一      日
附錄本案犯罪條文：
毒品危害防制條例第十條
施用第一級毒品者，處六月以上五年以下有期徒刑。
施用第二級毒品者，處三年以下有期徒刑。
毒品危害防制條例第十八條
查獲之毒品及專供製造或施用毒品之器具，不問屬於犯人與否，均沒收銷
燬之。


司法院資訊處製作；財團法人民間司法改革基金會備份。
